【裁判字號】    90,易,19
【裁判日期】    900511
【裁判案由】    偽造文書等
【裁判全文】
台灣新竹地方法院刑事判決                              九十年度易字第一九號
    公  訴  人  臺灣新竹地方法院檢察署檢察官
    被      告  甲○○
右列被告因偽造文書等案件，經檢察官提起公訴（八十九年度偵字第六六七三號），
本院判決如左：
    主  文
甲○○共同連續行使偽造私文書，足以生損害於他人，處有期徒刑拾月。緩刑參年，
緩刑期內付保護管束。
如附表所示簽帳單持卡人簽名欄偽造之「王屏邦」署名共拾捌枚，及卡號00000
00000000000、0000000000000000、00000000
00000000、0000000000000000、00000000000
00000、0000000000000000、00000000000000
00號之偽造信用卡各壹張，及偽造之「王屏邦」國民身分證壹張均沒收。
    事  實
一、甲○○因缺錢花用，遂於民國八十九年十月十五日，在高雄市三鳳宮附近，向姓
    名年籍不詳、綽號「阿生」之成年男子以每張新台幣（下同）五千元之代價購買
    偽造之信用卡二張（卡號：台新銀行0000000000000000、玉山
    銀行0000000000000000號），且為配合刷卡時商家查核身分，
    並於前揭時地與「阿生」共同基於偽造特種文書之犯意聯絡，由甲○○提供其所
    有照片一幀予「阿生」，再由「阿生」偽造姓名為王屏邦、身分證統一編號：Ｚ
    000000000號之特種文書國民身分證一枚，同年十月十九日「阿生」復
    於上開地點將該枚身分證與偽造之信用卡二張併同交予甲○○，足以生損害於王
    屏邦及戶政機關對於身分證管理之正確性。嗣甲○○與「阿生」及另一名姓名年
    籍不詳、綽號「阿傑」之成年男子，即共同基於為自己不法所有以及行使偽造信
    用卡之概括犯意聯絡，除甲○○持卡號0000000000000000之偽
    造台新銀行信用卡外，另由「阿生」提供卡號000000000000000
    0、0000000000000000、0000000000000000
    、0000000000000000、0000000000000000之
    偽造信用卡，連續自八十九年十月二十二日起至同年十一月二十日止，共同持卡
向附表編號一至九所示之信用卡特約商店刷卡購物，使該等特約商店店員均誤信
    其等所持用上開信用卡係屬真正且甲○○、「阿生」、「阿傑」等人確為上開信
    用卡之持卡人，而允其等簽帳消費，並由各該商店人員分別交付一式二聯之簽帳
    單（第一聯為持卡人存根、第二聯為商店存根）後，均由甲○○在簽帳單第一聯
    上偽造如附表所示「王屏邦」之簽名，並複寫偽造如附表所示之簽名在各該簽帳
    單第二聯，而偽造上開簽帳單之私文書，且將偽造之簽帳單共同行使交付於如附
    表所示之特約商店人員收執核對，詐得如附表所示之財物，均足以生損害於上開
    特約商店、遭偽簽姓名之「王屏邦」及真正之發卡銀行發卡之正確性以及財團法
    人聯合信用卡處理中心管理之正確性（特約商店、消費時間、地點、所購財物、
    金額、使用之卡號及簽名均詳如附表所示）。又甲○○為配合商家查核身分，基
    於概括犯意，於附表編號一、二所示時地，連續持偽造之「王屏邦」身分證行使
    交付於該特約商店人員用以查核，亦足以生損害於王屏邦及該特約商店。嗣因渠
    等於附表編號十之時間，再赴新竹市慶翰電腦公司欲以類似方式冒刷購物時，為
    該商店負責人乙○○發覺有異，遂暗中報警處理，於同日下午三時三十分許當場
    查獲，「阿生」則趁隙逃逸，並扣得偽造之「王屏邦」身分證一枚、信用卡二張
    （卡號：0000000000000000、00000000000000
    00號）、附表編號七至九所示之簽帳單持卡人存根聯三紙。
二、案經新竹市警察局第二分局報請臺灣新竹地方法院檢察署檢察官偵查起訴。
    理  由
一、訊據被告甲○○對於前揭犯罪事實迭於警訊、檢察官訊問、本院審理時坦承不諱
    ，經核與證人乙○○所述大致相符（見偵查卷第九至十頁），此外，復有偽造之
    「王屏邦」身分證一枚、偽造之信用卡二張（卡號：000000000000
    0000、0000000000000000號）、如附表編號七至九所示之
    簽帳單持卡人存根聯三紙及監視錄影帶扣案可稽，另有簽帳單影本九紙在卷可佐
    （見偵查卷第十六至十八頁），足認被告自白確與事實相符，本件事證明確，被
    告犯行堪以認定。
二、(1)按身分證屬於品行能力相類證書之一種。被告甲○○與姓名年籍不詳、綽號「
    阿生」之成年男子偽造「王屏邦」之身分證，足以生損害於王屏邦及戶政機關對
    於身分證管理之正確性，且被告甲○○嗣後連續持於附表編號一、二所示時地，
    持該偽造之身分證行使交付於該特約商店人員用供查核，亦足以生損害於王屏邦
    及該特約商店。核被告此部份所為，係犯刑法第二百十六條、第二百十二條之行
    使偽造特種文書罪；被告就偽造特種文書犯行與姓名年籍不詳、綽號「阿生」之
    成年男子間，有犯意聯絡及行為分擔，為共同正犯；又被告共同偽造特種文書之
    之低度行為為行使之高度行為所吸收，爰不另論罪。被告先後二次行使偽造特種
    文書之犯行，時間緊接，犯罪構成要件相同，顯係基於概括犯意為之，應依連續
    犯論以一行使偽造特種文書罪，依法加重其刑。(2)次按信用卡以磁帶紀錄該卡之
    卡號及持卡人之年籍、信用額度等資料，經電腦解讀後，足以為表示持卡人之消
    費、信用等資料之證明，依刑法第二百二十條第二項規定，應以準文書論，另按
    簽帳單具有持卡人與特約商店之交易契約書之性質，並具有持卡人經由收單銀行
    請求發卡銀行撥款之請求書或指示文件之性質，持卡人於該簽帳單簽名，即表示
    對所簽之金額負責之意，是該簽帳單之性質為私文書，末以被告持偽造信用卡供
    商家讀取資料後，行使偽造之簽帳單私文書，均足以生損害於特約商店、遭偽簽
    姓名之「王屏邦」及真正之發卡銀行發卡之正確性以及財團法人聯合信用卡處理
    中心管理之正確性。核被告與年籍姓名不詳之「阿生」、「阿傑」等成年男子行
    使偽造之信用卡，係犯刑法第二百十六條、第二百二十條第二項、第二百十條之
    行使偽造私文書罪；行使偽造之簽帳單私文書，係犯刑法第二百十六條、第二百
    十條之行使偽造私文書罪，偽造署押之階段行為、偽造簽帳單之低度行為，分別
    為偽造簽帳單、行使偽造簽帳單之行為所吸收，均不另論處；被告與「阿生」、
    「阿傑」共同持偽造信用卡購物，編號一至九均係犯刑法第三百三十九條第一項
    之詐欺取財罪，編號十則已著手於犯罪之實施而未詐得財物，係犯刑法第三百三
    十九條第三項、第一項之詐欺取財未遂罪。被告與綽號「阿生」、「阿傑」之成
    年男子就前開行使偽造信用卡、行使偽造簽帳單、詐欺等犯行有犯意之聯絡及行
    為之分擔，均應論以共同正犯。被告多次行使偽造私文書、詐欺取財犯行，均時
    間緊接，方法相同，觸犯構成要件相同之罪名，顯係基於概括犯意為之，依連續
    犯規定，各論以一行使偽造私文書、詐欺既遂罪，並皆依法加重其刑。(3)惟被告
    行使偽造私文書之目的即在詐取財物，且其前揭連續行使偽造特種文書之犯行，
    亦係為配合行使偽造私文書與詐取財物之目的，所犯上開各罪，有方法結果之牽
    連關係，應從一重之行使偽造私文書罪論處。又被告前揭連續行使偽造特種文書
    犯行，起訴書雖未敘及，然與上開有罪部分有裁判上一罪之關係，本院自得一併
    審酌，併敘明之。爰審酌被告並無刑案前科，僅因缺錢花用，即與「阿生」、「
    阿傑」共同以偽造之信用卡詐購財物，實屬不該，惟犯後已深知悔悟，坦承所有
    犯行，態度尚佳，頗知悔過等一切情狀，量處如主文所示之刑。末查被告未曾受
    有期徒刑以上刑之宣告，目前有正當工作，有臺灣高等法院被告全國前案紀錄表
    一份可稽，此次因一時貪念而罹刑章，經此偵審程序及科刑之教訓，應知所戒慎
    ，信無再犯之虞，本院認前開對其宣告之刑以暫不執行為適當，爰宣告緩刑三年
    ，緩刑期內付保護管束，以勵自新。
三、扣案之「王屏邦」身分證一枚、信用卡二張（卡號：000000000000
    0000、0000000000000000號）係被告所有且供犯罪所用之
    物；另被告與「阿生」、「阿傑」所持以簽帳之另五張偽造信用卡（卡號分別為
    0000000000000000、0000000000000000、0
    000000000000000、0000000000000000、00
    00000000000000），均係共犯「阿生」所有，供犯罪所用之物，
    雖未扣案，惟無證據證明業已滅失，均應依刑法第三十八條第一項第二款宣告沒
    收。被告於簽帳單上之客戶存查聯、商店存查聯上偽造被害人「王屏邦」之署名
    共十八枚（一式二聯），均係被告偽造之署押，雖僅有附表編號七至九所示之簽
    帳單持卡人存根聯三紙扣案，然其餘署押並無其他證據證明業已滅失，均應依刑
    法第二百十九條之規定，宣告沒收。至於前開七張偽造信用卡上之「王屏邦」之
    簽名署押，已因信用卡之宣告沒收而包括在內，不再另為沒收之諭知。
四、公訴意旨另以：被告與「阿生」、「阿傑」於八十九年十月二十二日，在台北縣
    新莊市台灣新學友書局，以偽造之信用卡（卡號00000000000000
    00），冒卓英哲之名義刷卡消費，詐得七百七十六元財物。按犯罪事實應依證
    據證認定之，無證據不得推定其犯罪事實。又不能證明被告犯罪者，應諭知無罪
    之判決。刑事訴訟法第一百五十四條、第三百零一條第一項分別定有明文。次按
    刑事訴訟法上所謂認定犯罪事實之證據，係指足以認定被告確有犯罪行為之積極
    證據而言，該項證據自須適合於被告犯罪事實之認定，始得採為斷罪資料。如未
    能發現相當證據，或證據不足以證明，自不能以推測或擬制之方法，以為裁判之
    基礎。又刑事訴訟上證明之資料，無論其為直接或間接證據，均須達於通常一般
    之人均不致有所懷疑，而得確信其為真實之程度，始得據為有罪之認定，若其關
    於被告是否犯罪之證明未能達此程度，而有合理性懷疑之存在，致使無從形成有
    罪之確信，根據「罪證有疑，利於被告」之證據法則，即不得遽為不利被告之認
    定。此分別有最高法院二十九年上字第三一○五號、四十年臺上字第八六號、七
    十六年臺上字第四九八六號判例可資參照。公訴人認被告與「阿生」、「阿傑」
    涉嫌此部份偽造文書與詐欺罪，無非係以被告自白以及富邦銀行信用卡部疑係冒
    刷之傳真資料一紙為證，惟查，被告堅決否認有此部分犯行，而富邦詳銀行該紙
    傳真僅係內部疑係冒刷之資料而已，並未附有冒刷之簽帳單影本足供比對，況且
    該筆冒刷之姓名為「卓英哲」，與扣案之偽造「王屏邦」身分證或被告偽造之「
    王屏邦」署押均不相同，是此部份尚無證據可資證明。此外，復查無其他積極證
    據足資認定被告涉有此部份罪嫌，依法原應為被告無罪之諭知，為公訴意旨認此
    部份犯行與前揭論罪科刑部分有連續犯關係，屬裁判上一罪，爰不另為此部份無
    罪之諭知，附此敘明。
五、據上論斷，應依刑事訴訟法第二百九十九條第一項前段，刑法第二十八條、第五
    十六條、第二百十六條、第二百十二條、第二百二十條第二項、第二百十條、第
    三百三十九條第一項、第五十五條、第七十四條第一款、第九十三條第一項、第
    二百十九條、第三十八條第一項第二款，罰金罰鍰提高標準條例第一條前段，判
    決如主文。
本案經檢察官吳金棟到庭執行職務。
中      華      民      國    九十    年      五     月       十一      日
                              臺灣新竹地方法院刑事第一庭
                                  法  官  李  珮  瑜
右正本證明與原本無異。
如不服本判決，應於判決送達後十日內向本院提出上訴狀 (應附繕本)，上訴於臺灣
高等法院。
                                  書記官  龔  紀  亞
中      華      民      國    九十    年      五     月       十一      日
附錄本案論罪科刑實體法條全文：
刑法第三百三十九條
意圖為自己或第三人不法之所有，以詐術使人將本人或第三人之物交付者
，處五年以下有期徒刑、拘役或科或併科一千元以下罰金。
以前項方法得財產上不法之利益或使第三人得之者，亦同。
前二項之未遂犯罰之。
刑法第二百十條
偽造、變造私文書，足以生損害於公眾或他人者，處五年以下有期徒刑。
刑法第二百十六條
行使第二百十條至第二百十五條之文書者，依偽造、變造文書或登載不實事項或使登
載不實事項之規定處斷。
刑法第二百十二條
偽造、變造護照、旅券、免許證、特許證及關於品行、能力服務或其他相類之證書、
介紹書，足以生損害於公眾或他人者，處一年以下有期徒刑、拘役或三百元以下罰金
。
附  表：
┌─┬────┬────┬────┬─────┬────────────┐
│編│犯罪時間│犯罪地點│所刷偽卡│簽帳金額（│於簽帳單上偽造「王屏邦」│
│號│        │        │        │新臺幣）  │之署押數目及所得財物    │
├─┼────┼────┼────┼─────┼────────────┤
│一│八十九年│新竹市光│４５７９│二萬零一百│二枚（有一份簽帳單，為一│
│  │十月二十│復路二段│６７９５│五十元    │式二聯，採複寫方法，故呂│
│  │二日十八│一八八號│２６００│          │仕凱於該簽帳單之客戶聯上│
│  │時二十二│慶翰電腦│３７０６│          │偽簽「王屏邦」之署押，即│
│  │分      │公司    │        │          │同時複寫於該簽帳單之特約│
│  │        │        │        │          │商店存查聯）；電腦組件。│
├─┼────┼────┼────┼─────┼────────────┤
│二│八十九年│同右    │４５７９│四萬一千三│二枚（方法同右）；電腦組│
│  │十月二十│        │６１００│百六十五元│件。                    │
│  │七日十五│        │９９０８│          │                        │
│  │時三十七│        │２７０２│          │                        │
│  │分      │        │        │          │                        │
├─┼────┼────┼────┼─────┼────────────┤
│三│八十九年│同右    │４５７９│一萬五千二│二枚（方法同右）；電腦組│
│  │十一月一│        │５７０２│百六十七元│件。                    │
│  │日二十一│        │００２３│          │                        │
│  │時十六分│        │６４０９│          │                        │
├─┼────┼────┼────┼─────┼────────────┤
│四│八十九年│同右    │４５７９│二萬六千八│二枚（方法同右）；電腦組│
│  │十一月一│        │５７０２│百十七元  │件。                    │
│  │日二十一│        │００２２│          │                        │
│  │時十七分│        │０７００│          │                        │
├─┼────┼────┼────┼─────┼────────────┤
│五│八十九年│同右    │４５７９│二萬六千六│二枚（方法同右）；電腦組│
│  │十一月二│        │５３０２│百八十六元│件。                    │
│  │日十六時│        │０１５４│          │                        │
│  │二十四分│        │３１０４│          │                        │
│  │        │        │        │          │                        │
│  │        │        │        │          │                     │
├─┼────┼────┼────┼─────┼────────────┤
│六│八十九年│同右    │同右    │一萬八千八│二枚（方法同右）；電腦組│
│  │十一月二│        │        │百零四元  │件。                    │
│  │日十六時│        │        │          │                        │
│  │三十一分│        │        │          │                        │
│  │        │        │        │          │                        │
│  │        │        │        │          │                        │
├─┼────┼────┼────┼─────┼────────────┤
│七│八十九年│台北市南│４５７９│二萬五千二│二枚（方法同右）；消費。│
│  │十一月十│京西路某│６１０１│百元      │                        │
│  │九日二十│ＫＴＶ  │００１９│          │                        │
│  │二時二十│        │１００５│          │                        │
│  │八分    │        │        │          │                        │
│  │   │        │        │          │                        │
├─┼────┼────┼────┼─────┼────────────┤
│八│八十九年│三重市名│同右    │四千三百二│二枚（方法同右）；消費。│
│  │十一月二│人三溫暖│        │十元      │                        │
│  │十日十三│        │        │          │                        │
│  │時      │        │        │          │                        │
│  │        │        │        │          │                        │
│  │        │        │        │          │                        │
├─┼────┼────┼────┼─────┼────────────┤
│九│八十九年│不詳    │同右    │四千七百七│二枚（方法同右）；消費。│
│  │十一月二│        │        │十元      │                        │
│  │十日十三│        │        │          │                        │
│  │時四分  │        │        │          │                        │
│  │        │        │        │          │                        │
├─┼────┼────┼────┼─────┼────────────┤
│十│八十九年│新竹市光│４５７９│未遂即為警│無                      │
│  │十一月二│復路二段│６７９５│捕獲      │                        │
│  │十日十五│一八八號│２６００│          │                        │
│  │時      │慶翰電腦│３７０６│          │                        │
│  │        │公司    │        │          │                        │
└─┴────┴────┴────┴─────┴────────────┘


司法院資訊處製作；財團法人民間司法改革基金會備份。
